臺灣高雄地方法院刑事判決　　　　　　　99年度易字第2281號
公　訴　人　臺灣高雄地方法院檢察署檢察官
被　　　告　吳偉鎮
上列被告因詐欺案件，經檢察官提起公訴（99年度偵緝字第1031
、1032、1033、1034、1035、1036、1037、1038、1039號）及移
送併案審理（99年度偵字第30648號），本院判決如下：
    主  文
吳偉鎮幫助犯詐欺取財罪，處有期徒刑伍月，如易科罰金，以新
臺幣壹仟元折算壹日。
    事  實
一、吳偉鎮可預見一般取得他人金融帳戶常與財產犯罪有密切關
    聯，亦知悉詐欺集團等不法分子經常利用他人存款帳戶、提
    款卡、密碼以轉帳方式詐取他人財物，並藉此逃避追查，若
    將自己之金融帳戶資料供他人使用，該帳戶有可能被作為詐
    財及掩飾犯行之工具，仍基於幫助詐欺取財之不確定故意，
    於不詳時間，在不詳地點，將其所有之中華郵政股份有限公
    司（下稱中華郵政）高雄三塊厝郵局帳號00000000000000號
    、合作金庫商業銀行（下稱合庫）北高雄分行帳號00000000
    00000 號等2 帳戶之存摺、提款卡及密碼，交付予真實姓名
    不詳，綽號「阿南」之成年男子及其所屬集團使用，以此幫
    助他人從事詐欺犯罪，隱匿犯罪詐騙所得。嗣該等詐欺集團
    成員即共同意圖為自己不法之所有，基於詐欺取財之犯意聯
    絡及行為分擔，以在網路上刊登假廣告，佯稱販賣如附表犯
    罪手法欄所示之商品，致如附表編號1 至20所示之吳俊潭、
    周佳靜、彭淑芳、賴信予、王盈展、方泰仁、林宥蓁、黃正
    偉、蔡耀輝、許志源、張逸辰、侯劍瀾、戴文飛、林坤銘、
    洪盈甄、蔡明吉、張晴晴、洪心怡、黃弘任、林宗賢等人上
    網瀏覽該等廣告後，誤信對方有出售商品之真意，均陷於錯
    誤，遂於下標後依指示，分別於附表所示之時間、地點，各
    匯款或轉帳如附表所示之金額，共計匯款新臺幣（下同）13
    8,400 元至吳偉鎮上開中華郵政高雄三塊厝郵局、合庫北高
    雄分行之2 帳戶內，隨遭提領一空。嗣吳俊潭等人匯款後，
    遲未領得商品，方知受騙，經報警而循線查獲。
二、案經新竹市警察局第二分局報告臺灣新竹地方法院檢察署、
    新臺北市政府警察局中和第二分局及新臺北市政府警察局新
    莊分局報告臺灣板橋地方法院檢察署、臺中市警察局清水分
    局報告臺灣臺中地方法院檢察署、臺南市警察局善化分局報
    告臺灣臺南地方法院檢察署、桃園縣政府警察局楊梅分局報
    告臺灣桃園地方法院檢察署、臺中市警察局烏日分局報告臺
    灣臺中地方法院檢察署，分別呈請臺灣高等法院檢察署檢察
    長核轉本署，暨蔡明吉訴由臺北市政府警察局文山第一分局
    移送、高雄市政府警察局湖內分局報告、臺北市政府警察局
    松山分局移請臺灣高雄地方法院檢察署檢察官偵查起訴；及
    台中市警察局豐原分局報請臺灣高雄地方法院檢察署檢察官
    移送併案審理。
    理  由
壹、程序部分
    按被告以外之人於審判外之陳述，雖不符刑事訴訟法第159
    條之1 至第159 條之4 之規定，而經當事人於審判程序同意
    作為證據，法院審酌該言詞陳述或書面陳述作成時之情況，
    認為適當者，亦得為證據；當事人、代理人或辯護人於法院
    調查證據時，知有第159 條第1 項不得為證據之情形，而未
    於言詞辯論終結前聲明異議者，視為有前項之同意，刑事訴
    訟法第159 條之5 定有明文。查本案判決所引用具傳聞性質
    之各項證據資料，業經本院於審判期日依法踐行調查證據程
    序，檢察官、被告就上開證據之證據能力均未爭執，且於言
    詞辯論終結前亦未聲明異議，復查無依法應排除證據能力之
    情形，依上開規定，均應有證據能力。
貳、實體部分
一、認定犯罪事實依據之證據及理由
  (一)上開事實，已據被告吳偉鎮於本院審理時坦認在卷（本院卷
    第69頁），核與如附表編號1 至20所示之證人即被害人吳俊
    潭、周佳靜、彭淑芳、賴信予、王盈展、方泰仁、林宥蓁、
    黃正偉、蔡耀輝、許志源、張逸辰、侯劍瀾、戴文飛、林坤
    銘、洪盈甄、蔡明吉、張晴晴、洪心怡、黃弘任、林宗賢分
    別於警詢、偵查證述之情節相符（B1卷第2 至3 頁、B4卷第
    3 至4 頁、第10頁、第14頁、第18至19頁、第22頁、第26頁
    、B3卷第3 至4 頁、第35至36頁、A1卷第2 頁反面至第3 頁
    、第4 頁、第6 至7 頁、第7 頁反面至第8 頁、第8 頁反面
    至第9 頁、第9 頁反面至第10頁、第10頁反面至第11頁、A2
    卷第3 頁、A5卷第2 頁反面至第3 頁A6卷第1 至2 頁、A7卷
    第1 至2 頁、A7卷第4 至7 頁、A8卷第1 至2 頁），並有上
    開被告2 帳戶之開戶基本資料及交易明細表在卷可稽（B1卷
    第12至15頁、B3卷第7 至9 頁），及各該被害人之網路拍賣
    得標頁面、報案紀錄表、轉帳交易明細等附卷可資佐證（B1
    卷第10至11頁、B4卷第5 至9 頁、第11至13頁、第15至17頁
    、第21至21頁、第23至25頁、第27至28頁、B3卷第13至17頁
    、A1卷第12至13頁反面、第43頁反面至45頁、第47至49頁、
    第48頁反面至第50頁、第50頁反面至51頁反面、第52頁至53
    頁反面、第54頁至55頁反面、A5卷第3 頁反面、第5 至9頁
    、A6卷第16頁、第36至40頁、A7卷第3 頁、第12至15頁、A8
    卷第6 至10頁），足認被告上開本院中之自白與事實相符，
    堪予採為認定犯罪事實之依據。
  (二)至被告另辯稱：伊希望找出該朋友「阿南」，證明伊交付之
    初是因信任「阿南」而出借帳戶，並不知道要拿去詐騙別人
    云云，惟被告於99年4 月23日偵查中供稱：系爭帳戶是在伊
    家中不見的，伊懷疑是朋友「阿南」拿走的云云（B2卷第39
    至41頁），嗣於99年10月28日聲請羈押程序之本院訊問時改
    稱：是朋友跟伊借帳戶，說別人要匯款給他云云，前後供述
    不一，已難認可採。又金融帳戶之存摺、提款卡及密碼卡係
    屬個人理財之重要資料，且一般人均可自行申請開戶，並無
    任何限制，已難認被告有何出借他人使用之正當理由，況依
    被告所述其與該綽號「小南」者僅因打玩線上遊戲而結識，
    被告連其真實姓名、住所甚且未能知悉，衡情豈有將屬於個
    人重要理財資料之2 帳戶存摺、提款卡及密碼，一併交予不
    熟識朋友使用之理？所辯俱與常理有違，要難採信。參以被
    告自偵查起迄本院審結為止，均未能提供該「小南」者之真
    實姓名、住址供本院傳喚查證，顯見其上開所辯，純係事後
    卸責之詞，不足採信，應以前開其於本院審理中任意性之自
    白為可採。
  (三)綜上，本件事證明確，被告上開犯行，已堪認定，應依法論
    科。
二、查本件並無證據證明被告曾參與詐欺取財之構成要件行為，
    被告單純提供其所有之系爭帳戶提款卡及密碼，供不詳姓名
    之成年詐欺集團成員對被害人實施詐騙行為後之取款使用，
    應係對於他人已遂行之詐欺取財犯行資以助力，核其所為，
    係犯刑法第30條第1 項前段、第339 條第1 項之幫助詐欺取
    財罪。被告以一同時提供2 帳戶之幫助詐欺行為，同時侵害
    如附表編號1 至20所示20位被害人之財產法益，為同種想像
    競合，應依刑法第55條想像競合犯之規定，應從重論以一幫
    助詐欺罪處斷。檢察官雖未就被告幫助詐欺如附表編號20所
    示之被害人林宗賢部分起訴，然該部分與已起訴部分有想像
    競合犯之裁判上一罪關係，復經移送併辦，應為起訴效力所
    及，本院自應併予審究。而被告既非詐欺之共同正犯，僅為
    幫助犯，爰依刑法第30條第2 項規定，按正犯之刑減輕之。
    審酌被告正值青年，不思以正當途徑賺取錢財，竟為貪圖不
    法利益，提供帳戶供不法詐騙集團使用，造成執法機關查緝
    犯罪行為人及被害人求償上之困難，助長社會犯罪風氣，危
    害社會治安，所為甚無可取，犯後復否認犯行，未見悔意，
    念其素行尚可，有臺灣高等法院被告前案紀錄表在卷可稽，
    本次幫助詐欺之罪質、惡性尚非重鉅，及被害人等所受損失
    共138,400 元等一切情狀，量處如主文所示之刑，並諭知易
    科罰金之折算標準，以資懲儆。
據上論斷，依刑事訴訟法第299 條第1 項前段，刑法第30條第1
項前段、第2 項、第55條、第339 條第1 項、第41條第1 項前段
 ，刑法施行法第1 條之1 ，判決如主文。
本案經檢察官鄭靜筠到庭執行職務。
中    華    民    國   100    年    1     月    4     日
                刑事第十一庭  審判長法  官  李代昌
                                    法  官  林正忠
                                    法  官  林韋岑
以上正本證明與原本無異。
如不服本判決應於收受判決後10日內向本院提出上訴書狀，並應
敘述具體理由。其未敘述上訴理由者，應於上訴期間屆滿後20日
內向本院補提理由書(均須按他造當事人之人數附繕本)「切勿逕
送上級法院」。
中    華    民    國   100    年    1     月    4     日
                                    書記官  黃旭淑
附表：
  ┌──┬────┬──────┬─────┬──────────┐
  │編號│被害人  │ 遭詐騙時間 │ 匯款金額 │      犯罪手法      │
  │    │        │            │（新臺幣）│                    │
  ├──┼────┼──────┼─────┼──────────┤
  │ 1  │吳俊潭  │98年8月21日 │4,200元   │在網路上佯登販賣腳踏│
  │    │        │16時許      │          │車之訊息，致上網瀏覽│
  │    │        │            │          │之吳俊潭陷於錯誤，於│
  │    │        │            │          │左列時間，匯款左列金│
  │    │        │            │          │額至被告上開高雄三塊│
  │    │        │            │          │厝郵局帳戶內。      │
  ├──┼────┼──────┼─────┼──────────┤
  │ 2  │周佳靜  │98年8月21日 │2,500元   │在網路上佯登販賣數位│
  │    │        │23時54分許  │          │相機之訊息，致上網瀏│
  │    │        │            │          │覽之周佳靜陷於錯誤，│
  │    │        │            │          │於左列時間，在臺北縣│
  │    │        │            │          │中和市○○街全家便利│
  │    │        │            │          │超商內之ATM ，轉帳左│
  │    │        │            │          │列金額至被告上開合庫│
  │    │        │            │          │北高雄分行帳戶內。  │
  ├──┼────┼──────┼─────┼──────────┤
  │ 3  │彭淑芳（│98年8月22日 │5,000元   │在網路上佯登販賣任天│
  │    │起訴書誤│8時許       │          │堂遊戲機之訊息，致上│
  │    │載為彭淑│            │          │網瀏覽之彭淑芬陷於錯│
  │    │芬，業經│            │          │誤，於左列時間，在不│
  │    │公訴人當│            │          │詳處ATM ，轉帳左列金│
  │    │庭更正）│            │          │額至被告上開合庫北高│
  │    │        │            │          │雄分行帳戶內。      │
  ├──┼────┼──────┼─────┼──────────┤
  │ 4  │賴信予  │98年8月21日 │4,000 元（│在網路上佯登販賣任天│
  │    │        │22時許      │不含手續費│堂遊戲機之訊息，致上│
  │    │        │            │用17元）  │網瀏覽之賴信予陷於錯│
  │    │        │            │          │誤，於左列時間，在臺│
  │    │        │            │          │中市○○路及五常街口│
  │    │        │            │          │全家便利超商內之ATM │
  │    │        │            │          │，轉帳左列金額至被告│
  │    │        │            │          │上開合庫北高雄分行帳│
  │    │        │            │          │戶內。              │
  ├──┼────┼──────┼─────┼──────────┤
  │ 5  │王盈展  │98年8月21日 │6,000元   │在網路上佯登販賣任天│
  │    │        │23時18分    │          │堂遊戲機訊息，致上網│
  │    │        │            │          │瀏覽之王盈展陷於錯誤│
  │    │        │            │          │，於左列時間，在臺南│
  │    │        │            │          │縣安定鄉港南村163 號│
  │    │        │            │          │統一超商之ATM ，轉帳│
  │    │        │            │          │左列金額至被告上開合│
  │    │        │            │          │庫北高雄分行帳戶內。│
  ├──┼────┼──────┼─────┼──────────┤
  │ 6  │方泰仁  │98年8月21日 │6,900元   │在網路上佯登販賣蘋果│
  │    │        │22時46分許  │          │iphone之訊息，致上網│
  │    │        │            │          │瀏覽之方泰仁陷於錯誤│
  │    │        │            │          │，於左列時間，在屏東│
  │    │        │            │          │市○○街3 號（起訴書│
  │    │        │            │          │附表誤載為2 號）之高│
  │    │        │            │          │雄銀行ATM ，轉帳左列│
  │    │        │            │          │金額至被告上開合庫北│
  │    │        │            │          │高雄分行帳戶內。    │
  ├──┼────┼──────┼─────┼──────────┤
  │ 7  │林宥蓁  │98年8月22日 │6,000元   │在網路上佯登販賣任天│
  │    │        │1時38分許   │          │堂遊戲機之訊息，致上│
  │    │        │            │          │網瀏覽之林宥蓁陷於錯│
  │    │        │            │          │誤，於左列時間，在新│
  │    │        │            │          │竹縣竹北市○○○路60│
  │    │        │            │          │號（起訴書附表誤載為│
  │    │        │            │          │50號）竹北郵局內之  │
  │    │        │            │          │ATM ，轉帳左列金額至│
  │    │        │            │          │被告上開合庫北高雄分│
  │    │        │            │          │行帳戶內。          │
  ├──┼────┼──────┼─────┼──────────┤
  │ 8  │黃正偉  │98年8月21日 │5,200 元（│在網路上佯登販賣相機│
  │    │        │21時26分許  │不含運費  │訊息，致上網瀏覽之黃│
  │    │        │            │120元 ）  │正偉陷於錯誤，於左列│
  │    │        │            │          │時間，在臺北縣新莊市│
  │    │        │            │          │公園路與明中街口之統│
  │    │        │            │          │一超商內之ATM ，轉帳│
  │    │        │            │          │左列金額至被告上開合│
  │    │        │            │          │庫北高雄分行帳戶內。│
  ├──┼────┼──────┼─────┼──────────┤
  │ 9  │蔡耀輝  │98年8月21日 │4,400元   │在網路上佯登販賣電腦│
  │    │        │15時2分許   │          │之訊息，致上網瀏覽之│
  │    │        │            │          │蔡耀輝陷於錯誤，於左│
  │    │        │            │          │列時間，在臺中縣清水│
  │    │        │            │          │鎮華南銀行清水分行之│
  │    │        │            │          │ATM ，轉帳左列金額至│
  │    │        │            │          │被告上開高雄三塊厝郵│
  │    │        │            │          │局帳戶內。          │
  ├──┼────┼──────┼─────┼──────────┤
  │10  │許志源  │98年8月21日 │7,000元   │在網路上佯登販賣手機│
  │    │        │19時2分許   │          │之訊息，致上網瀏覽之│
  │    │        │            │          │許志源陷於錯誤，於左│
  │    │        │            │          │列時間，在屏東市林森│
  │    │        │            │          │路郵局之ATM ，轉帳左│
  │    │        │            │          │列金額至被告上開高雄│
  │    │        │            │          │三塊厝郵局帳戶內。  │
  ├──┼────┼──────┼─────┼──────────┤
  │11  │張逸辰  │98年8月21日 │6,100元   │在網路上佯登販賣商品│
  │    │        │19時50分許  │          │之訊息，致上網瀏覽之│
  │    │        │            │          │張逸辰陷於錯誤，於左│
  │    │        │            │          │列時間，在臺北市羅斯│
  │    │        │            │          │福路臺灣大學校園內之│
  │    │        │            │          │郵局ATM ，轉帳左列金│
  │    │        │            │          │額至被告上開高雄三塊│
  │    │        │            │          │厝郵局帳戶內。      │
  ├──┼────┼──────┼─────┼──────────┤
  │12  │侯劍瀾  │98年8月21日 │8,000元   │在網路上佯登販賣手機│
  │    │        │16時12分許  │          │之訊息，致上網瀏覽之│
  │    │        │            │          │侯劍瀾陷於錯誤，於左│
  │    │        │            │          │列時間，以ATM 轉帳左│
  │    │        │            │          │列金額至被告上開高雄│
  │    │        │            │          │三塊厝郵局帳戶內。  │
  ├──┼────┼──────┼─────┼──────────┤
  │13  │戴文飛  │98年8月21日 │各匯款    │在網路上佯登販賣液晶│
  │    │        │14時51分許、│7,000元、 │電視、吸塵器之訊息，│
  │    │        │20時36分許  │5,000元， │致上網瀏覽之戴文飛陷│
  │    │        │            │共12,000元│於錯誤，於左列時間，│
  │    │        │            │          │分別匯款如左列金額至│
  │    │        │            │          │被告上開高雄三塊厝郵│
  │    │        │            │          │局及合庫北高雄分行等│
  │    │        │            │          │2 帳戶內。          │
  ├──┼────┼──────┼─────┼──────────┤
  │14  │林坤銘  │98年8月21日 │9,000元   │在網路上佯登販賣相機│
  │    │        │16時許      │          │之訊息，致上網瀏覽之│
  │    │        │            │          │林坤銘陷於錯誤，於左│
  │    │        │            │          │列時間，在臺北市萬華│
  │    │        │            │          │區華江橋郵局內匯款左│
  │    │        │            │          │列金額至被告上開高雄│
  │    │        │            │          │三塊厝郵局帳戶內。  │
  ├──┼────┼──────┼─────┼──────────┤
  │15  │洪盈甄  │98年8月21日 │5,000元   │在網路上佯登販賣筆記│
  │    │        │16時8分許   │          │型電腦之訊息，致上網│
  │    │        │            │          │瀏覽之洪盈甄陷於錯誤│
  │    │        │            │          │，於左列時間，在屏東│
  │    │        │            │          │市萬丹鄉社皮郵局之AT│
  │    │        │            │          │M ，轉帳左列金額至被│
  │    │        │            │          │告上開高雄三塊厝郵局│
  │    │        │            │          │帳戶內。            │
  ├──┼────┼──────┼─────┼──────────┤
  │16  │蔡明吉  │98年8月21日 │5,000元   │在網路上佯登販賣筆記│
  │    │        │某時        │          │型電腦之訊息，致上網│
  │    │        │            │          │瀏覽之蔡明吉陷於錯誤│
  │    │        │            │          │，於左列時間，以網路│
  │    │        │            │          │ATM 轉帳左列金額至被│
  │    │        │            │          │告上開高雄三塊厝郵局│
  │    │        │            │          │帳戶內。            │
  ├──┼────┼──────┼─────┼──────────┤
  │17  │張晴晴  │98年8月22日 │6,500元   │在網路上佯登販賣手機│
  │    │        │10時32分許  │          │之訊息，致上網瀏覽之│
  │    │        │            │          │張晴晴陷於錯誤，於左│
  │    │        │            │          │列時間，在臺南市華南│
  │    │        │            │          │銀行西臺南分行，匯款│
  │    │        │            │          │左列金額至被告上開合│
  │    │        │            │          │庫北高雄分行帳戶內。│
  ├──┼────┼──────┼─────┼──────────┤
  │18  │洪心怡  │98年8月21日 │10,000元  │在網路上佯登販賣筆記│
  │    │        │20時30分許  │          │型電腦之訊息，致上網│
  │    │        │            │          │瀏覽之洪心怡陷於錯誤│
  │    │        │            │          │，於左列時間，以網路│
  │    │        │            │          │ATM 轉帳左列金額至被│
  │    │        │            │          │告上開合庫北高雄分行│
  │    │        │            │          │帳戶內。            │
  ├──┼────┼──────┼─────┼──────────┤
  │19  │黃弘任  │98年8月21日 │6,500元   │在網路上佯登販賣隨身│
  │    │        │23時47分許  │          │聽之訊息，致上網瀏覽│
  │    │        │            │          │之黃弘任陷於錯誤，於│
  │    │        │            │          │左列時間，在彰化銀行│
  │    │        │            │          │大肚分行之ATM ，轉帳│
  │    │        │            │          │左列金額至被告上開合│
  │    │        │            │          │庫北高雄分行帳戶內。│
  ├──┼────┼──────┼─────┼──────────┤
  │20  │林宗賢  │98年8 月22日│19,100元  │在網路上佯登販賣數位│
  │（即│        │凌晨3時19分 │          │相機之訊息，致上網瀏│
  │併辦│        │            │          │覽之林宗賢陷於錯誤，│
  │部分│        │            │          │於左列時間，在台中縣│
  │）  │        │            │          │神岡鄉○○村○○路75│
  │    │        │            │          │之5 號住處，以網路匯│
  │    │        │            │          │款轉帳左列金額至被告│
  │    │        │            │          │上開合庫北高雄分行帳│
  │    │        │            │          │戶內。              │
  └──┴────┴──────┴─────┴──────────┘
【附錄本判決論罪科刑法條】
刑法第30條：
幫助他人實行犯罪行為者，為幫助犯。雖他人不知幫助之情者，
亦同。
幫助犯之處罰，得按正犯之刑減輕之。
刑法第339條：
意圖為自己或第三人不法之所有，以詐術使人將本人或第三人之
物交付者，處 5 年以下有期徒刑、拘役或科或併科 1 千元以下
罰金。
以前項方法得財產上不法之利益或使第三人得之者，亦同。
前二項之未遂犯罰之。